【裁判字號】    96,再易,163
【裁判日期】    970304
【裁判案由】    侵權行為損害賠償
【裁判全文】
臺灣高等法院民事判決                 96年度再易字第163號
再審原告    乙○
再審被告    甲○
                        之1
訴訟代理人  莊明翰律師
上列當事人間侵權行為損害賠償事件，再審原告對於中華民國96
年8 月28日本院96年度上易字第72號確定判決提起再審，本院於
97年2 月19日言詞辯論終結，判決如下：
    主      文
再審之訴駁回。
再審訴訟費用由再審原告負擔。
    事實及理由
一、按提起民事再審之訴，應於30日之不變期間內為之，又該期
    間自判決確定時起算，判決於送達前確定者，自送達時起算
    ，民事訴訟法第500 條第1 項、第2 項定有明文。查本院96
    年度上易字第72號確定判決，再審原告係於96年9 月10日收
    受判決正本，有送達證書可證（見原確定判決卷第77頁），
    再審原告於96年10月9 日對原確定判決提起再審，核與上開
    規定相符，合先敘明。
二、再審原告主張：
  (一)再審被告前雖曾給付新台幣（下同）52,145元，惟再審原告
    從未表明該金額係為彌補本件損害，亦非本件求償範圍，原
    確定判決未就該金額給付之原因，命兩造為充分之辯論，即
    予扣抵，顯係以單純理論為臆測之根據，為訟爭事實之推定
    ，違背最高法院18年上字第209號判例、91年度台上字第182
    8 號判決、70年台上字第2007號判例意旨，適用法規顯有錯
    誤。
  (二)再審原告於刑事傷害案件審理時，與再審被告洽商和解條件
    ，皆不獲置理，則再審原告請求修車費48,950元部分，已符
    合「無為回復原狀之準備，或逾期不為回復」之情狀，自得
    依民法第196 條規定，為「減少價額」之請求。原確定判決
    以再審原告未修理機車，無支出回復原狀費用為由，駁回再
    審原告此部分之請求，違背最高法院87年度台上字第803 號
    判決，適用法規亦有錯誤。
  (三)再審原告係德明技術學院在學學生，自92年3 月28日發生車
    禍住院時起至同年4 月30日出院止，業已缺課5 週，依明德
    技術學院學生獎懲要點第11條第3 項、第12條第3 項規定「
    缺課時數達於該學期授課總時數3 分之1 者，准予停學」、
    「學期中曠課超過45節者，勒令退學」，再審原告出院後如
    不勉強上學，即有被勒令退學或停學之可能，再審原告據以
    請求上課期間支出之交通費用9,385 元，自屬必要費用，原
    確定判決漏未審酌上開獎懲要點，顯然違背臺灣高等法院93
    年度再易字第170 判決意旨，有重要證物漏未斟酌之情形。
  (四)爰依民事訴訟法第496 條第1 項第1 款、第497 條規定，提
    起再審之訴，聲明(1)原確定判決不利於再審原告部分廢棄。
    (2)再審被告應再給付再審原告新台幣851,780 元及自民國95
    年4 月24日起至清償日止按年息百分之5 計之利息。
三、再審被告則以：原確定判決適用法規並無違誤；再審原告主
    張之獎懲要點已於判決書內論述等語，資為抗辯。聲明：再
    審之訴駁回。
四、經查：
  (一)適用法規顯有錯誤部分：
    (1)按民事訴訟法第496 條第1 項第1 款所謂適用法規顯有錯
      誤，係指確定判決就事實審法院所確定之事實而為之法律
      上判斷，有適用法規顯有錯誤之情形而言（最高法院71年
      台再字第30號判例參照）。所謂「法規」係指法律規定，
      或與司法院現尚有效及大法官會議之解釋，或最高法院尚
      有效之判例而言（最高法院60年台再字第170 號判例、同
      院71年台再字第210 號判例參照）。所謂適用法規顯有錯
      誤者，係指確定判決所適用之法規顯然不合於法律規定，
      或與司法院現尚有效及大法官會議之解釋，或最高法院尚
      有效之「判例」顯然違反者而言（最高法院60年台再字第
      170 號判例參照）。再審原告主張原確定判決違反最高法
      院91年度台上字第1828號判決（原確定判決扣減52,145元
      部分）、87年度台上字第803 判決（修車費48,950元部分
      ），因該等判決非最高法院現有效之「判例」，不屬民事
      訴訟法第496 條第1 項第1 款所謂之「法規」，不生適用
      法規顯有錯誤問題。
    (2)次按所謂「適用法規顯有錯誤」，係指確定判決就事實審
      法院所確定之「事實」適用「法規」顯有錯誤而言。又事
      實審法院認定事實錯誤，調查證據欠周或判決不備理由，
      雖得於判決確定前據為提起上訴之理由，究與適用法規顯
      有錯誤有別，當事人不得據以提起再審之訴（最高法院63
      年台上字第880 號判例、同院64年台再字第140 號判例參
      照）。原確定判決認：「被告抗辯其已支付5 萬3200元由
      乙○（即再審原告）收受，此經乙○自陳無訛，雖抗辯以
      此係看護費用云云，惟查乙○始終『未請求甲○（即再審
      被告）支付看護費用』，亦未曾『提出看護費用之收據』
      以為佐證，則甲○此部分之支出…即屬清償」應予扣除（
      見原確定判決第11頁）；「乙○於原審先主張因上開機車
      『修理機車費用為48,950元』；惟乙○自承並未理機車，
      且上開機車業已報廢，是乙○此部分請求並無理由」（見
      原確定判決第10頁）。原確定判決關於「乙○已受領5 萬
      3200元（再審原告誤為52145 元）」、「乙○請求之機車
      修理費用48950 元」無法證明等損害賠償額之計算，具屬
      事實認定問題。再審原告主張之前開事由，並無原確定判
      決所確定之「事實」適用「法規」顯有錯誤情形，自與民
      事訴訟法第496 條第1 項第1 款適用法規顯有錯誤之要件
      不合。又，再審原告於原確定判決訴訟程序中並未依民法
      第196 條規定主張機車「減少之價額」，本院原確定判決
      自無從審酌，亦不生適用法規顯有錯誤問題。
    (3)原確定判決依再審原告訴訟代理人自承：「對造之前支付
      新台幣53,200元」（見原確定判決二審卷第22頁），認定
      再審被告抗辯「已支付5 萬3200元」為真；再依據「再審
      原告未請求再審被告支付看護費用，亦未曾提出看護費用
      之收據佐證」，認定再審原告主張「該金額為看護費用」
      為不可採，自非「以單純理論為臆測之根據，為訟爭事實
      推定」，未違反最高法院18年上字第209 號判例意旨；又
      原確定判決於準備程序中函調再審被告過失傷害案全卷，
      經臺灣士林地方法院96年4 月17日士檢清執辛94執3307號
      函檢送「甲○非駕駛業務過失傷害案卷」，於96年8 月14
      日言詞辯論時，業已提示予兩造後為完全之辯論，有上開
      函文及言詞辯論筆錄可憑（見原確定判決卷第25、43、63
      反面），要無違反最高法院70年台上字第2007號判例揭示
      「為判決基礎之資料，應提示兩造為適當辯論後，始得本
      於辯論之結果加以斟酌。」之情形。
  (二)重要證物漏未斟酌部分：
    再審原告主張依德明技術學院學生獎懲要點第11條第3 項、
    第12條第3 項規定（見再審起訴狀第4-5 頁），再審原告必
    須返校上課，否則有被勒令退學或停學之可能，原確定判決
    漏竟漏未斟酌而駁回再審原告上課期間所支付之交通費云云
    。經查，原確定判決記載：「乙○請求…因本件事故，乙○
    住院1 個月餘，此期間乙○仍在學中，故於出院後乙○立即
    上學，否則學校會以缺課太多而要求休學1 年而無法如期畢
    業，因此，乙○只能抱病上學，而支出之交通費為9,385 元
    ，惟為甲○所否認。……乙○迄今未能證明其『上課』何以
    須搭乘計程車及其此部分支出與其所受傷勢有何因果關係，
    此部分主張，自非可採。…」等語（見原確定判決卷第8-9
    頁），就再審原告主張「必須返校上課，否則有被勒令退學
    或停學之可能」部分，已認定「乙○（必須返校）上課」，
    自毋庸再審酌該獎懲要點，不生重要證物漏未斟酌之情形。
    又原確定判決未准許交通費9,385 元之請求，係因再審原告
    返校上課「何以須『搭乘計程車』」？「此部分支出與其『
    所受傷勢有何因果關係』」？均未能舉證證明，此等待事實
    要非上開獎懲要點所能證明，再審原告以之為重要證物漏未
    斟酌，尚屬誤會。
五、綜上所述，原確定判決並無民事訟法第496 條第1 項第 1款
    適用法規顯有錯誤、第497 條重要證據漏未斟酌之情形，再
    審原告據以提起本件再審之訴，為無理由，應予駁回。
六、本件事證已臻明確，兩造其餘攻擊、防禦方法及未經援用之
    證據，經本院審酌後認對判決結果不生影響，爰不一一論列
    ，附此敘明。
七、據上論結，本件再審之訴為無理由，依民事訴訟法第78條判
    決如主文。
中    華    民    國    97    年    3     月    4     日
                    民事第十五庭
                        審判長法  官  林恩山
                              法  官  黃國忠
                              法  官  陳雅玲
正本係照原本作成。
不得上訴。
中    華    民    國    97    年    3     月    4     日
                              書記官  葉國乾


司法院資訊處製作；財團法人民間司法改革基金會備份。
